【裁判字號】    90,訴,716
【裁判日期】    901109
【裁判案由】    違反藥事法
【裁判全文】
臺灣臺北地方法院刑事判決                            九十年度訴字第七一六號
    公  訴  人  臺灣臺北地方法院檢察署檢察官
    被      告  甲○○
    選任辯護人  江鶴鵬
                林月雪
右列被告因違反藥事法案件，經檢察官提起公訴（九十年度偵字第七八六六號），本
院判決如左：
    主  文
甲○○製造偽藥，處有期徒刑壹年貳月，緩刑肆年，緩刑期內付保護管束。
    事  實
一、甲○○係位於台北縣新店市○○路○段一號之太上元真道院之負責人，其明知未
    取得合法醫師資格，不得執行任何具有診察、診斷、治療、用藥、施術或處置功
    效或目的之行為，更不得為人針灸或為其他任何名義之醫療行為，竟未經核准，
    於不詳時間在上址擅自以其自中藥行所購入之藥粉加以調配製造成不知名之藥丸
    及藥粉，復利用其於上開道院內進行民俗推拿行為之便，或基於意圖營利之概括
    犯意，先後多次於民國八十九年九月二十四日、八十九年十月五日及八十九年十
    月二十二日，依據謝素之症狀，在上址以高於所購入價格之每次新台幣（下同
    ）一千七百元之代價，將其所製造之「調經用不知名藥粉」、「治肝炎不知名藥
    粉」及「不知名藥丸」等偽藥出售予謝素以賺取差價牟利，並充作其所施用之
    藥品使用等施藥之醫療行為，或於不詳時間在上開道院內為丙○○實施針灸之治
    療行為。嗣經謝素將所購得之上開藥物送請行政院衛生署藥物食品檢驗局檢驗
    之結果，其中之「不知名藥丸」經檢出含有Thiamine（起訴書誤載為Thiamime）
    、Caffeine、Indomethacin、Diazepam、Hydrochlorothiazide等西藥成分，而
    查知上情。
二、案經台北縣政府函請台灣板橋地方法院檢察署呈請台灣高等院檢察署核轉台灣台
    北地方法院檢察署檢察官偵查起訴。
    理  由
一、右揭犯罪事實，業據被告甲○○於本院審理中坦承不諱，復經被害人謝素於偵
    審中指訴歷歷，核與證人丙○○及乙○○於本院調查中所證述之情節相符，並有
    被害人謝素所提供之扣案藥粉二罐及藥丸一顆可資佐證，且有本院於九十年八
    月十七日所製作之勘驗筆錄及照片在卷可稽。又扣案藥品，經送行政院衛生署藥
    物食品檢驗局檢驗之結果，其中之「不知名藥丸」經檢出含有Thiamine、
    Caffeine 、Indomethacin、Diazepam、Hydrochlorothiazide等西藥成分，此有
    該局九十年二月十九日藥檢參字第九００一九九三號函附卷可參。又被告甲○○
    所為之上開把脈及給予藥物之行為，應屬醫師法第二十八條所稱之執行醫療業務
    行為，亦有行政院衛生署九十年八月二十三日衛署醫字第０九０００四九一一一
    號函在卷可稽，足徵被告之自白與事實相符。本件事證明確，被告犯行洵堪認定
    ，應予依法論科。
二、按醫療行為係指以治療；矯正或預防人體疾病、傷害、殘缺為目的，所為的診察
    、診斷及治療；或基於診察、診斷結果，以治療為目的，所為的處方、用藥、施
    術或處置等行為的全部或一部，均屬之，此有行政院衛生署九十年八月二十三日
    衛署醫字第０九０００四九一一一號函在卷可稽。次按，藥事法所稱偽藥，依據
    該法第二十條第一款之規定，係指藥品經稽查或檢驗有未經核准擅自製造之情形
    者。又被告甲○○並未取得合法醫師資格，且扣案之藥品係其自行以所購入之藥
    物加以調製並販售等情，業據其供明在卷。核被告甲○○所為，係犯醫師法第二
    十八條第一項、藥事法第八十二條第一項及第八十三條第一項之罪。又被告甲○
    ○於上開時間先後為被害人謝素及丙○○分別進行針灸及施藥等醫療業務行為
    ，為其反覆實施之同一業務行為，應屬單純一罪。又公訴意旨雖未敘及被告甲○
    ○為被害人丙○○實施針灸之醫療行為，然此部份事實與前開論罪科刑部分有實
    質上一罪關係，應為起訴效力所及，本院自得併予審究。又其先後數次販賣偽藥
    之行為，時間緊接，方法相同，觸犯構成要件相同之罪名，顯係基於概括犯意而
    為之，應依連續犯之規定論以一罪，並加重其刑。又被告所犯上開三罪間，有方
    法結果之牽連關係，應從一重之藥事法第八十二條第一項之製造偽藥罪處斷。又
    公訴意旨雖未敘及被告甲○○所涉違反醫師法第二十八條第一項之犯行，然公訴
    人於本院審理時當庭補充被告甲○○所涉上開違反醫師法之犯行，且此部分犯行
    與前開論罪科刑部分既有牽連犯之裁判上一罪之關係，應為起訴效力所及之，本
    院自得併予審理。爰審酌被告明知其未具合法醫師資格竟仍擅自進行醫療業務，
    復未經核准擅自製造藥品，並加以販賣牟利，影響公眾用藥安全性，並對用藥人
    之身體健康妨害甚鉅，足以危害他人生命、身體、財產及健康，然於犯後坦承犯
    行，及其品行、犯罪動機、目的、手段、生活狀況、智識程度、犯罪所得之利益
    、犯罪所生之損害等一切情狀，量處如主文所示之刑。又被告曾於七十六年間因
    搶奪案，經最高法院以七十六年台上字第六四三九號判決判處有期徒刑一年二月
    確定，迄於七十七年二月十一日執行完畢，此有臺灣高等法院檢察署刑案紀錄簡
    覆表在卷可稽，其前受有期徒刑以上刑之宣告，執行完畢後五年以內，未曾受有
    期徒刑以上刑之宣告，經此次起訴審判後，當能知所警惕，而無再犯之虞，本院
    因認所宣告之刑，以暫不執行為適當，爰併宣告緩刑四年，以啟自新。然為確實
    督促被告於緩刑期間戒絕劣習，並協助其有正確法律觀念，爰併依法宣告於緩刑
    期內付保護管束，俾由觀護人提供各種有效且必要之協助，以期發揮附條件緩刑
    刑事政策之立法意旨。
三、扣案之藥粉二罐及藥丸一顆，雖係供犯罪所用之物，然已交付被害人謝素所使
    用，顯非被告甲○○所有之物，爰不另為沒收之諭知。
據上論斷，應依刑事訴訟法第二百九十九條第一項前段，醫師法第二十八條第一項前
段，藥事法第八十二條第一項、第八十三條第一項，刑法第十一條前段、第五十五條
、第七十四條第二款、第九十三條第一款，判決如主文。
本案經檢察官楊國宏到庭執行職務。
中    華    民    國      九十      年      十一        月      九      日
                                      臺灣臺北地方法院刑事第九庭
                                          法  官  黃雅君
右正本證明與原本無異。
如不服本判決，應於判決送達後十日內，向本院提出上訴狀（應抄附繕本）。告訴人
或被害人如對於本判決不服者，應具備理由請求檢察官上訴，其上訴期間之計算係以
檢察官收受判決正本之日期為準。
                                          書記官  陳怡如
中    華    民    國      九十      年      十一        月      十二    日
附錄本案論罪科刑法條：
醫師法第二十八條第一項前段，藥事法第八十二條第一項、第八十三條第一項
醫師法第二十八條
未取得合法醫師資格，擅自執行醫療業務者，處一年以上三年以下有期徒刑，得併科
新臺幣三萬元以上十五萬元以下罰金，其所使用之藥械沒收之。但合於左列情形之一
者，不在此限：
一、在中央衛生主管機關認可之醫院，於醫師指導下實習之國內醫學院、校學生或畢
    業生。
二、在醫療機構於醫師指示下之護士、助產士或其他醫事人員。
三、合於第十一條第一項但書規定者。
四、臨時施行急救者。
犯前項之罪因而致人傷害或死亡者，應依刑法加重其至二分之一，並負損害賠償之責
。
藥事法第八十二條
製造或輸入偽藥或禁藥者，處七年以下有期徒刑，得併科新台幣十五萬元以下罰金。
犯前項之罪，因而致人於死者，處無期徒刑或七年以上有期徒刑，致重傷者，處三年
以上十年以下有期徒刑。
第一項之未遂犯罰之。
藥事法第八十三條
明知為偽藥或禁藥，而販賣、供應、調劑、運送、寄藏、牙保、轉讓或意圖販賣而陳
列者，處五年以下有期徒刑，得併科新台幣十萬元以下罰金。
犯前項之罪，因而致人於死者，處七年以上有期徒刑，致重傷者，處一年以上七年以
下有期徒刑。
因過失犯第一項之罪者，處一年以下有期徒刑、拘役或新台幣十萬元以下罰金。
第一項之未遂犯罰之。


司法院資訊處製作；財團法人民間司法改革基金會備份。
